最高法院民事判決　　　　　　　　一○○年度台再字第二九號
再 審原 告　新北市汐止地政事務所
法定代理人　高明慧
訴訟代理人　湯明亮律師
再 審被 告　嘉滿興業股份有限公司
法定代理人　張益昆
訴訟代理人　薛銘鴻律師
　　　　　　林麗芬律師
上列當事人間請求損害賠償事件，再審原告對於中華民國九十九
年六月二十四日本院判決（九十九年度台上第一一七二號），提
起再審之訴，本院判決如下：
    主  文
再審之訴駁回。
再審訴訟費用由再審原告負擔。
    理  由
本件再審原告與再審被告間請求損害賠償事件，再審原告對於前
訴訟程序本院九十九年度台上字第一一七二號判決，關於駁回再
審原告之上訴部分〔即駁回再審原告就前訴訟程序台灣高等法院
九十八年度重國上字第三號（下稱第三號判決），判命其給付（
賠償）再審被告營業損失新台幣（下同）一千二百八十八萬七千
六百五十八元，及興建加油站費用九十九萬一千九百十八元（合
計一千三百八十七萬九千五百七十六元）本息之上訴部分，下稱
原確定判決〕，以有民事訴訟法第四百九十六條第一項第一款規
定之再審事由，提起再審之訴，聲明廢棄該確定判決，並發回台
灣高等法院更為審理，雖以：再審被告於前訴訟程序，係起訴主
張「受讓」訴外人全區股份有限公司（下稱全區公司）對於伊之
營業損失及興建加油站費用之損害賠償請求權，請求伊賠償損害
，而非本於「自己」之營業損失及興建加油站費用之損害賠償請
求權，依國家賠償法第二條第二項規定，請求伊賠償損害。詎第
三號判決竟於再審被告起訴所主張「受讓」之損害賠償請求權，
因未踐行國家賠償協議之先置程序，依法不應准許其賠償請求之
情形下，擅依再審被告未主張之「自己」對伊之損害賠償請求權
，判命伊為給付（賠償），違反民法第二百十六條第一項、第二
項，民事訴訟法第三百八十八條規定，及最高法院四十七年台上
字第四三○號判例意旨，適用法規顯有錯誤云云，為其主要論據
。惟按民事訴訟法第四百九十六條第一項第一款所謂適用法規顯
有錯誤，係指確定判決所適用之法規顯然不合於法律規定，或與
司法院現尚有效及大法官（會議）之解釋，或本院現尚有效之判
例顯有違反，或消極的不適用法規顯然影響裁判者而言。並不包
括判決理由矛盾、理由不備、取捨證據失當、調查證據欠週、及
認定事實錯誤等情形在內。本件前訴訟程序第三號判決，以：再
審被告於領得系爭加油站建造執照後之民國九十四年五月十七日
動工興建（該加油站），已在九十五年一月二十三日送審使用執
照前完工。卻因再審原告於九十年八月二十一日至九十四年四月
二十九日間之先後六次錯誤測量、鑑界，致系爭加油站興建於計
劃道路用地上，未及領得使用執照營業，旋遭原台北縣政府於九
十六年二月九日拆除。再審被告依國家賠償法第二條第二項規定
，請求再審原告賠償第三號判決附表一編號一、十二至十三，編
號十四第、點所列，共計九十九萬一千九百十八元興建加油
站費用損害部分，應予准許。至再審被告另依民法第二百十六條
規定，請求再審原告賠償（自九十五年四月起至九十六年三月為
止）加油站不能營業之所失利益（營業損失），除其中自九十五
年四月至同年五月十五日間，關於受讓自全區公司之二百十九萬
元損害部分，因未踐行國家賠償之協議前置程序，不應准許外，
其餘一千二百八十八萬七千六百五十八元，應予准許。綜上，再
審被告請求再審原告給付（賠償），於合計一千三百八十七萬九
千五百七十六元本息之範圍內，為有理由等詞，而為再審原告敗
訴之判決。原確定判決並以再審原告係就前訴訟程序第二審取捨
證據、認定事實，及解釋契約之職權行使，指摘第三號判決上開
部分為不當，求予廢棄，為無理由。因而駁回再審原告就第三號
判決之第三審上訴，經核並無適用法規顯有錯誤之情形。再審論
旨，猶執前訴訟程序對於第三號判決上訴之理由，指摘原確定判
決適用法規顯有錯誤，求予廢棄，非有理由。
據上論結，本件再審之訴為無理由。依民事訴訟法第七十八條，
判決如主文。
中    華    民    國  一○○  年    四    月  二十八  日
                      最高法院民事第六庭
                          審判長法官  陳  淑  敏  
                                法官  陳  國  禎  
                                法官  簡  清  忠  
                                法官  王  仁  貴  
                                法官  鄭  傑  夫  
本件正本證明與原本無異
                                      書  記  官  
中    華    民    國  一○○  年    五    月    十    日
                                                      K